【裁判字號】    91,交上易,453
【裁判日期】    920331
【裁判案由】    過失傷害
【裁判全文】
臺灣高等法院刑事判決                          九十一年度交上易字第四五三號
    上  訴  人  臺灣宜蘭地方法院檢察署檢察官
    上  訴  人
    即  被  告  甲○○
    選任辯護人  呂文貴律師
右上訴人因被告過失傷害案件，不服臺灣宜蘭地方法院九十一年度交易字第八九號，
中華民國九十一年十月三十日第一審判決（起訴案號：臺灣宜蘭地方法院檢察署九十
年度偵字第三四０三號）提起上訴，本院判決如左：
    主  文
上訴駁回。
甲○○緩刑肆年。
    事  實
一、甲○○於民國九十年八月十二日上午九時四十五分許，駕駛車牌號碼ＹＸ—九三
    三六號自用小客車附載柯昭吉、乙○○等人，沿大湖路往員山鄉方向行駛，途經
    宜蘭縣員山鄉○○路十八之四十號前時，本應注意駕駛人駕駛汽車，應注意車前
    狀況，隨時採取必要之安全措施，且行經無號誌交岔路口，應減速慢行，依當時
    天氣晴朗、日間自然光線、路面乾燥、無缺陷、視距良好之情形下，並無不能注
    意情事，竟疏於注意上開規定，適有陳敬科騎乘ＧＷＹ—三四三號機車，由支道
    駛出橫越道路，亦疏未停讓左方幹道車先行，甲○○因而閃避不及，致其所駕駛
    之車輛右前門部位與陳敬科所騎乘之機車左方發生擦撞，造成陳敬科於碰撞後人
    車分離，陳敬科彈至甲○○所駕駛車輛擋風玻璃，再彈至分隔島上，而陳敬科所
    騎乘之機車滑臥至前方車道上，陳敬科頭部外傷併右側硬腦膜下出血及腦內出血
    、腦室內出血併急性水腦、肋骨骨折、左下肢骨折、右肩挫傷、疑肩胛骨骨折等
    重大不治之傷害。嗣經同行友人報警，警方前往處理時，甲○○在場，並當場承
    認為肇事人而自首。
二、案經陳敬科之妻訴由宜蘭縣警察局宜蘭分局報請臺灣宜蘭地方法院檢察署檢察官
    偵查起訴。
    理  由
一、訊據被告甲○○雖坦承於右開時地駕車與陳敬科所騎乘之機車發生擦撞之事實不
    諱，惟矢口否認有過失，辯稱：我當時有注意車前的狀況，我看到被害人時，他
    已經到單向的中心線白線上行駛中，因要閃被害人致我的車行駛到對向道上云云
    。經查：
  （一）、右開事實，業據證人莊耀銘、乙○○、黃林阿里、柯昭吉、江方榆到庭證
          述明確，並有道路交通事故調查報告表、交通事故談話紀錄表、現場照片
          十八幀在卷可稽，且被害人陳敬科受有頭部外傷併右側硬腦膜下出血及腦
          內出血、腦室內出血併急性水腦、肋骨骨折、左下肢骨折、右肩挫傷等傷
          害，其大腦功能受損，記憶力、判斷力、注意力及人格皆有所損傷，目前
          已無法從事一般工作，依醫理，其目前腦傷之後遺症，能夠恢復之機會極
          微，已達腦部重大不治之重傷程度等情，此亦有財團法人羅許基金會羅東
          博愛醫院九十一年九月十八日（九十一）羅博醫字第０九０一三五號函、
          羅東博愛醫院驗傷診斷書附卷可考。
  （二）、被告辯稱被害人之機車係由巷口駛出等語，被告之汽車右前側車門上有擦
          痕，經比對與被害人機車左後方方向燈之位置相符，且被告之右前擋風玻
          璃上亦有因遭撞擊而破裂之痕跡，可見被害人所騎乘之機車，確係從右方
          之道路駛出甚明，此經證人柯昭吉到庭結證明確，並有現場照片十八幀附
          卷可稽。故被告所辯被害人之機車係由右方駛出，尚可採信。
  （三）、按「行經無號誌之交岔路口，均應減速慢行，作隨時停車之準備」、「汽
          車行駛時，駕駛人應注意車前狀況，並隨時採取必要之安全措施」，道路
          交通安全規則第九十三條第一項第三款、第九十四條第三項分別定有明文
          ，而被告係領有駕駛執照之駕駛人，對於上揭規定自應知之甚稔，本件被
          告於行經上開交岔路口時，本即應減速慢行，作隨時停車之準備，且隨時
          採取必要之安全措施，而按當時情形，天氣晴朗、日間自然光線，路面乾
          燥且無缺陷、無障礙物等情形觀之，並無任何不能注意之情事，被告雖辯
          稱其已盡其最大之注意程度，有做閃避的動作及煞車，因車子是ＡＢＳ系
          統，所以看不到有煞車痕云云，惟若被告於行經上該路口時，能減速慢行
          ，並注意車前狀況，隨時採取必要之安全措施，則於見被害人由右側駛出
          之際，當可以隨時停車，以避免碰撞之發生，且依交通事故調查報告表上
          所示，現場並無煞車之痕跡，顯見被告於事故發生之際，並未有煞車之動
          作，雖被告辯稱其有ＡＢＳ系統，惟是否有該系統與是否有煞車痕並無關
          涉，故被告未注意上揭規定，並未減速慢行，作隨時停車之準備，於擦撞
          到被害人後，衝撞分隔島，而停於對向之車道上，被害人因而與機車分離
          ，彈至分隔島上，因而造成被害人受傷，被告就本件交通事故之發生自有
          過失無疑，且其過失與被害人受有前開重傷害間，確有相當因果關係。惟
          被害人行經無號誌交岔路口，支線道車未暫停讓幹道車先行，其就本件交
          通事故之發生亦有過失，惟無礙於被告過失犯行之成立，臺灣省基宜區車
          輛行車事故鑑定委員會、臺灣省車輛行車事故覆議鑑定委員會均同此認定
          ，此分別有其出具之九十一年一月十六日基宜鑑字第九００八０五號鑑定
          意見書、九十一年四月八日府覆議字第九一０三二八號函在卷可資參佐。
          被告肇事後，委由友人報警，經警員前往處理時，被告在場，並當場承認
          為肇事人，此有宜蘭縣警察局宜蘭分局大湖派出所之自首調查報告表在卷
          可稽，被告應係對於未發覺之罪自首而接受裁判，雖同時亦有多人報案，
          並無解於被告自首之成立。綜上所述，被告過失傷害人致重傷之犯行明確
          ，應依法論科。
二、核被告所為，係犯刑法第二百八十四條第一項後段過失致重傷罪，起訴意旨雖認
    被告所犯係同法條項前段過失傷害罪，業經蒞庭檢察官當庭變更起訴法條為刑法
    第二百八十四條第一項後段之過失致重傷罪，法院無庸再予變更法條，附此敘明
    。查被告犯罪後，於偵查犯罪機關未發覺前自首而接受裁判，依刑法第六十二條
    前段，依法減輕其刑。
三、原審因依刑法第二百八十四條第一項後段、第六十二條前段、第四十一條第一項
    ，罰金罰鍰提高標準條例第一條前段、第二條之規定，並審酌被告雖無犯罪前科
    有本院被告全國前案紀錄表乙件在卷可稽，及其素行、品行、犯罪手段、所生損
    害、犯後態度等一切情狀，以被告甲○○因過失傷害人致重傷，處有期徒刑四月
    ，如易科罰金，以三百元折算一日，其認事用法，洵無違誤，量刑亦屬妥適，被
    告上訴指摘原判決不當，公訴人循告訴人之請求上訴指稱被告並未自首，均非有
    理由，其上訴均應予駁回。
四、末查被告前未曾受任何有期徒刑以上刑之宣告，此有本院被告全國前案紀錄表乙
    件附卷可憑如前述，因過失犯罪，事後已與告訴人和解，賠償其損害，有臺灣宜
    蘭地方法院調解筆錄乙紙在卷可按，經此偵審程序之進行，其身心之煎熬亦鉅，
    經此教訓，自當知所惕勉而無虞再犯，本院綜核各情認上開有期徒刑之宣告，已
    足策其自新，所宣告之刑，以暫不執行為適當，併依法諭知緩刑四年，以啟自新
    。
據上論斷，應依刑事訴訟法第三百六十八條，刑法第七十四條第一款，判決如主文。
本案經檢察官劉靜婉到庭執行職務。
中        華        民        國    九十二    年  三  月    三十一    日
                              臺灣高等法院刑事第二十一庭
                                  審判長法  官  葉  騰  瑞
                                        法  官  黃  國  忠
                                        法  官  江  國  華
右正本證明與原本無異。
不得上訴。
                                        書記官  王  嗣  瑩
中      華      民      國    九十二    年      四      月      一      日


司法院資訊處製作；財團法人民間司法改革基金會備份。
